---
title: "Preparación de los datos"
output: pdf_document
date: "2024-05-18"
---

```{r setup, include=FALSE}
knitr::opts_chunk$set(echo = TRUE, warning = F, message = F)

library(readr)
library(caret)
library(tidyverse)
library(recipes)
```

Se cargan los datos, se filtran para obtener solo el año 2023, y se elimina la columna año.

```{r}

d1 <- as.data.frame(read_csv("df_editado.csv"))

d1 <- subset(d1, `Año`== 2023)
d1$`Año` <- NULL

```

Se eliminan las filas con missing, se cambian los nombres de las columnas, y se eliminan los espacios en los valores de todas las columnas.

```{r}

d1 <- na.omit(d1)

colnames(d1) <- c("Transporte_", "Mes_", "RegionOrigen_", "MotivoViaje_", 
                  "RegionHospedaje_", "RangoEdad_")

for (i in 1:ncol(d1)) {
  
  d1[,i] <- gsub(" ", "", d1[,i])
  print(table(d1[,i]))
}

```

Se convierten las variables caracter en factores, la variable edad se convierte a numérica y se crea una receta "objeto_recipe" para procesar los datos. 

```{r}

d1 <- d1 %>% 
  mutate_if(is.character, as.factor)

d1$RangoEdad_ <- as.numeric(d1$RangoEdad_)

objeto_recipe <- recipe(formula = Transporte_ ~ ., data =  d1)

```

Se utiliza la receta para convertir a las variables nominales en dummys.

```{r}

objeto_recipe <- objeto_recipe %>% 
  step_dummy(all_nominal())

trained_recipe <- prep(objeto_recipe, training = d1)

datos <- bake(trained_recipe, new_data = d1)

```

Se extrae una muestra aleatoria de 50mil observaciones.

```{r}

d1 <- datos[sample(nrow(datos), 50000, replace = F), ]

```

Se observa una muestra de una de las bases de datos.

```{r}

head(d1, 5)

```

Se exportan los datos.

```{r}

openxlsx::write.xlsx(d1, "Datos.xlsx")

```

